臺灣高等法院臺南分院民事判決　九十二年度上易字第二三二號
　　　上　訴　人　丙○○
　　　法定代理人　　甲○○
　　　同訴訟代理人　金輔政律師
　　　被　上訴人　　乙○○　　.
右當事人間請求侵權行為損害賠償事件，上訴人對於中華民國九十二年七月二日臺灣
臺南地方法院第一審判決（九十一年度訴字第二八０九號）提起上訴，本院（言詞辯
論終結期日：九十三年二月十七日）判決如左：
      主      文
上訴駁回。
第二審訴訟費用由上訴人連帶負擔。
      事      實
甲、上訴人方面：
  一、聲明：求為判決：（一）原判決關於上訴人敗訴部分廢棄。（二）右開廢棄部
      分，被上訴人在第一審之訴及假執行之聲請均駁回。（三）第一、二審訴訟費
      用由被上訴人負擔。
  二、陳述：除與原判決記載者相同，予以引用外，補稱：
  （一）上訴人〈長榮國際儲運股份有限公司〉｛下稱〈長榮國際儲運公司〉｝，
        非刑事附帶民事訴訟案件移送民事庭之被告。被上訴人嗣後追加為被告，依
        最高法院判例仍應依法繳納第一審裁判費，被上訴人並未依法繳納裁判費，
        其訴訟要件自有欠缺，訴訟並非合法。
  （二）被上訴人關於本件事故之發生是否與有過失，上訴人一再以兩車碰撞之接觸
        點說明被上訴人切入上訴人車道之情形，原判決以碰撞點在後面而非側面即
        認為上訴人之車自後碰撞，但碰撞點既在後面之右邊一小部分，已足證其切
        入上訴人車道之事實，仍難解與有過失所應分擔之責任。
  （三）被上訴人關於本件所謂腰部挫傷及第十一胸椎壓迫性骨折合併脊椎損害是否
        為重大傷害，依文獻所載，若有神經壓迫以手術減壓，若無神經功能缺損可
        先採取藥物治療，穿戴長背架也可以減輕疼痛，當保守治療無效時可採取經
        皮椎骨成型術，簡稱「灌漿術」。被上訴人之傷有無骨折，若有骨折是否僅
        以長背架減輕疼痛即可，如此是否仍為重大，非詳查被上訴人身體檢驗之《
        診斷紀錄》及《檢驗Ｘ光片》及《電腦斷層攝影》、《超音波檢查記錄》，
        不論〈高新醫院〉、〈長春醫院〉、〈高雄醫學大學附設中和紀念醫院〉｛
        下稱〈高雄醫學院〉｝或〈博正醫院〉互相比對以明實際狀況，原判決因「
        骨折」一詞即認為重大，給付鉅額精神損害、工作損失及醫療藥用，尚有斟
        酌之處。
  （四）關於被上訴人在本案與有過失之主張，依被上訴人【乙○○】在〈高新醫院
        〉答詢〈國道公路警察局〉《交通事故調查筆錄》｛下稱《警訊筆錄》｝自
        承：「行駛於內側車道（即南下之左車道）」，現場照片（刑事一審卷二十
        八頁）上訴人丙○○之車係左前輪前接觸被上訴人車後之右半約四分之一處
        ，果被上訴人之車係行駛於外側車道，應當兩車前後部全面碰撞，豈有由前
        車在右側，後車在左側產生接觸之理。雖前車受損在後頭，似已剪入後車前
        方，但就相撞部位以觀，被上訴人之後，顯然違規佔用行駛於左右側車道的
        中間，是其車突然切入在半途，在駛正時上訴人【丙○○】因此剎車不及
        而生追撞，上訴人關於本件應僅有百分之六十或百分之五十之過失責任。
  （五）上訴人【丙○○】在《警訊筆錄》對本案經過初供已說明：「我看見前方
        內側有施工，前方小客車急速定點，我急踩剎車，因閃避不及就撞及六Ｍ－
        六八五一自小客貨車」，足見被上訴人當時並非在靜止狀態，而上訴人【
        丙○○】發見已剎車不及始撞及被上訴人。再依刑案所附《道路交通事故調
        查報告表》所示車禍後各車位置，被上訴人之Ｂ車已超越爾後被其追撞之Ｃ
        、Ｄ、Ｅ、Ｆ車，如其當時為靜止狀態，應不至此，被上訴人所謂車禍當時
        車是靜止狀態，顯然與事實不符。
  （六）被上訴人之傷依〈高新醫院〉診斷書所載，固有「頭部外傷、腦震盪、後枕
        部血腫、撕裂傷手術縫合約十一公分、右腰挫傷、四肢多處擦傷」之傷，但
        無第十一胸椎壓迫骨折合併脊椎損傷之事實。按諸〈高新醫院〉之《急診病
        歷》上寫明：「CHEST:clear and symmet full expansion. ABDOMEN:soft
        no Tender, Tenderness over Low back.」即胸部：清楚兩邊無氣胸、腹部
        柔軟沒疼痛、下背部疼痛，可見除下背部有部分疼痛外，胸腹完全正常，果
        第十一胸椎有壓迫性骨折，且果係因本件車禍所致，被上訴人能不訴苦，而
        不被發見？〈高新醫院〉病歷除有全身型電腦斷層攝影、放射線檢查，該放
        射線檢查並無骨折現象，有〈高新醫院〉之《放射線檢查報告單》在卷可查
        ，其他並有超音波檢查、血液檢驗、生化檢驗，均有記錄，其結果亦屬正常
        。而依〈高新醫院〉《護理病歷》三月十四日載明：「Dr.林來診，囑病況
        STABLE（穩定）可出院，去開立診斷書三份已給」，顯見所謂「十一胸椎壓
        迫性骨折合併脊椎損傷」之傷害，在〈高新醫院〉診斷時應不存在。
  （七）〈長春醫院〉函送原審之病歷資料，僅有簡單之《出院病歷摘要》，其餘資
        料完全未提供法院參考，尤其摘要上所寫民國（下同）九十一年三月十六日
        所為放射線報告並未命其提出俾供參考，事實上，到底被上訴人有無：「第
        十一胸椎壓迫性骨折合併脊椎損害」，放射線報告一觀即知，原判決未命〈
        長春醫院〉提出，遽謂被上訴人有此傷害，自屬率斷。被上訴人在原審承認
        ：「高新醫院就其頭部前胸及腰部照射Ｘ光片，並非檢查脊椎部分」，但第
        十一胸椎處胸腰之間，其有受傷，胸部、腰部之Ｘ光均可測出，謂未能測出
        ，不符醫學常識，被上訴人應提出〈長春醫院〉之放射線報告，以明事實。
        被上訴人在第一審主張：「‧‧‧後原告（即被上訴人）因本件車禍頭痛萬
        分，乃至高雄醫學院就診，‧‧‧當時診斷之黃醫生觀乎原告之情形，深感
        原告之脊椎情況似有問題」，惟到〈高雄醫學院〉之前，被上訴人已到〈長
        春醫院〉長期治療，當時如果被上訴人之主張屬實，當已知胸椎壓迫骨折，
        何竟未向〈高雄醫學院〉陳訴此項傷情。又〈長春醫院〉之放射線報告係九
        十一年三月十六日為之，但該院之《病歷摘要》竟能於未有檢查之九十一年
        三月十四日即寫說：「第十一胸椎壓迫性骨折」，情理上似有矛盾，而該院
        向〈中央健保局〉申請醫療費用，並無骨科醫療項目，有〈中央健保局〉覆
        函原審資料可查。如有骨折，何以未就骨科項目有所請求？足見所謂在〈長
        春醫院〉治療，有諸多疑點，自應深入查明。
  （八）依上訴人在原審提出〈中華民國脊椎保健協會〉等相關論文，胸椎壓迫性骨
        折除外力碰撞所致外，姿勢不良，骨質疏鬆亦是原因，既未在〈高新醫院〉
        發現，是否即本件碰撞所致，自難遽下論斷，況〈高雄醫學院〉在原審覆函
        說明上訴人上、下肢運動良好，並認為術後一、二個月即可回復正常作息，
        並無〈長春醫院〉所稱宜休養一年之必要，而與〈博正醫院〉函所述休養時
        間亦有不符，堪認其傷勢與本件車禍無關，縱有受傷，其傷亦不嚴重。
  （九）關於醫院醫藥費支出部分：
      (一)〈高新醫院〉、〈長庚醫院〉｛即財團法人長庚紀念醫院－下同｝、〈博正
        醫院〉之支出，上訴人在一審不爭執，此部分上訴人無意見，但依〈高雄醫
        學院〉之診斷被上訴人於術後一、二個月即可回復正常作息，則九十一年八
        月廿三日、九十一年九月十四日在〈聖功醫院〉內科二次就診，應與本件車
        禍無關，其費用二二０元，自不應由上訴人負責。
      (二)〈高雄醫學院〉之費用自九十一年五月十六日起到九十一年十二月廿七日止
        ，其中九十一年五月十六日就診科別為重建整形外科，隔天九十一年五月十
        七日起則就診於腦神經外科，重建整形外科是否有必要，是否因本件車禍所
        生必要費用，上訴人爭執之，至於腦神經外科其內容（即就診內容）及其藥
        品費何以至九十一年十二月之後其支出與初診以來何以不成比例（其初藥品
        費在七、八百元之間，嗣後漲到二千五百元左右），其腦神經外科之治療與
        本件碰撞是否有關，亦有查明之必要。
      (三)〈長春醫院〉之費用觀之其收據所載浮濫不實，大部分為所謂住院費及病房
        費，其請求之十二萬九千九百八十六元中即有七萬六千元，而外注射藥費有
        二萬六千三百五十元，何以不能請求健保給付，其額外支出是否有必要，診
        察費竟未請求健保給付，其理何在？其有無是否不實，自應請明查，原判決
        以〈高新醫院〉住院三天醫療費九千一百三十七元，認為二個月十二萬可以
        接受，但〈高新醫院〉三天費用有六千元為Ｘ光費，三天病房為一千二百元
        ，每天四００元，〈長春醫院〉則逾千元，自難認同其費用之必要性。
      (四)〈建生堂中醫診所〉之醫藥費用與〈博正醫院〉、〈高雄醫學院〉之治療期
        間重疊，其縱有治療亦非必要，此部分四萬二千三百四十元，應請剔除。
  （十）計程車費一萬九千八百七十元部分，因上訴人已就被上訴人車損部分賠償給
        付，其傷縱依高醫之覆函亦僅於一、二個月即可復原恢復正常作息，自難以
        無車為理由請求該部分之支出，否則車禍而支出一生一世之計程車費，不符
        情理至明。
  （十一）〈空中大學〉之費用，被上訴人既能於住院中以計程車到各處，自可應試
          ，且住院之中亦可在空中學習，縱有數日中斷，所謂無法繼續進修不能接
          受，其要求支付學費五千二百八十元與本案應無因果關係。
  （十二）關於勞動能力喪失之請求部分，依被上訴人請求計程車費用所提出之《收
          據》觀之，被上訴人自九十一年四月份起已能為其訴訟案件四處奔走，縱
          依原審以〈主計處〉函載台灣地區九十年每人國民所得金額三十九萬九千
          二百七十九元計算，其工作能力自九十一年四月起即非勞動能力喪失，是
          認為工作能力減少三成時，原判決所判准金額三十二萬二千七百六十五元
          減少為三成，即九萬六千八百二十五元。
  （十三）精神慰撫金部分，原審以被上訴人脊椎受傷而准予賠償五十萬元，固有其
          考量，但關於脊椎有無受傷，其原因所在，其受傷之嚴重程度如何，並未
          調查詳盡，請就上開事實調查後並查明被上訴人就本件碰撞有無過失，如
          果胸椎之所謂壓迫性骨折非上訴人【丙○○】所致，請降低其慰撫金額
          。
  三、證據：援用第一審所提證據。
乙、被上訴人方面：
  一、聲明：求為判決：（一）上訴駁回。（二）第一、二審訴訟費用由上訴人連帶
      負擔。（三）願供擔保，請准宣告假執行。
  二、陳述：除與原判決記載相同者，予以引用外，補稱：
  （一）上訴人主張被上訴人應再補繳裁判費用云云，惟按【民事訴訟法】第七十七
        條之十五之規定：訴之追加，其追加後訴訟標的之價額超過原訴訟標的之價
        額者，就其超過部分方須補繳裁判費用。本件被上訴人雖為訴之追加，然僅
        為當事人之追加，對於訴訟標的之價額並無任何影響，自毋庸再行繳納訴訟
        費用。
  （二）上訴人皆主張就系爭車禍事件，被上訴人應與有過失，並以《現場照片》、
        相撞部分及上訴人【丙○○】在《警訊筆錄》之供述以為論據。然查，上
        訴人之主張實毫無根據並與事實不符，茲說明如后：
      (一)《現場照片》部分：上訴人主張上訴人【丙○○】所駕駛車輛之左前輪接
        觸被上訴人車後之右半四分之一，依此推論，應是被上訴人突然從內側車道
        切入外側車道所致，然依現場照片以觀，上訴人【丙○○】所駕駛車輛之
        左前輪接觸被上訴人車後之右半四分之三，而非上訴人所述四分之一。上訴
        人主張被上訴人為急速定點方導致此次車禍事故，此點被上訴人否認，請上
        訴人舉證證明之，苟上訴人無法舉證證明之，依【民事訴訟法】第二百七十
        七條規定，自應受不利之認定。
      (二)上訴人【丙○○】在《警訊筆錄》之陳述更是不能成為上訴人有利之認定
        ，應需其他證據以實其說，況觀乎其他客觀證據顯示足證上訴人【丙○○
        】之論述確與事實不符。蓋依上訴人【丙○○】所駕駛車輛之時速表觀之
        ，上訴人【丙○○】之時速皆在八十公里以上，而上訴人【丙○○】所
        駕駛車為聯結車，駕駛位置甚高，視線可注意範圍甚廣，依常理而論，上訴
        人【丙○○】絕對會比一般人較早發現前方有塞車現象，並採取減速安全
        措施，因此，苟上訴人【丙○○】有注意到前方有塞車現象，當會在前方
        數十公尺處即會減速慢行，何以上訴人【丙○○】之時速皆在八十公里以
        上？未有任何減速措施，足證上訴人【丙○○】確因未注意車前狀況致發
        生本件車禍，無法推諉責任。
      (三)上訴人以在車禍事故現場，被上訴人之車輛之最後停置位置在內車道，遽以
        主張被上訴人應是在內車道行駛，後因被上訴人未遵守交通規則右切入外側
        車道方導致系爭車禍，更與事實不符，茍上訴人之論述為真正，則其他車輛
        在被撞擊後，亦絕不會偏離原所在車道，何以另一名被害人【柳佳君】之車
        輛卻同因系爭車禍致使原停在外側車道被擠到加速車道，參見【柳佳君】於
        九十一年三月十二日《警訊筆錄》之證述：「前面塞車，我車停於車道，‧
        ‧‧我車就被擠加速車道。」等語，依此，足證上訴人以被上訴人之車輛停
        在內側車道之結果即推論被上訴人有從內側車道右切入外側車道之舉止，實
        為倒果為因為邏輯錯誤。
      (四)再者，依被上訴人前方車主【林文欽】所述渠之車速約僅為二十公里左右（
        參見九十一年三月十二日《警訊筆錄》），而上訴人何能尚以八十公里之時
        速前進？當是上訴人當時因某種狀態（如打瞌睡）而未注意前方車況方是；
        另依《高速公路汽車煞車距離、行車速度及坡度對照表》，在八十公里時速
        之情形下，實需四十三．四四公尺方能將車輛煞停，若將被上訴人排除於系
        爭車禍事故之中，上訴人為駕駛聯結車距離證人【林文欽】所駕駛之車輛，
        亦不過三、四公尺近，此有《道路交通事故調查報告表》可稽，是上訴人在
        以時速八十公里高速前進，又載有三十二公噸重量之貨物之情形下，就算被
        上訴人未存在，系爭車禍亦會因上訴人個人因素而發生，蓋上訴人根本無法
        將車輛煞停，仍會撞及其他車輛；再觀乎上訴人之《行車速度表》，上訴人
        之駕駛時間是自早上八點三十分左右開始，至系爭車禍發生的時間為二十一
        時四十五分右右，上訴人之駕駛時間長達十三個小時，已超過一般人之駕駛
        時間，上訴人之精神上及體力上應已不堪負荷駕駛行為，由此足證，系爭車
        禍確實因上訴人長時間駕駛疲勞所致。從而，上訴人主張被上訴人就系爭車
        禍之發生與有過失，實不足採。
      (五)何況，本件車禍事故，業經鈞院刑事庭以九十一年度交上易字第一二八三號
        判決確定在案，認定上訴人【丙○○】應負完全之肇事責任，被上訴人並
        無任何肇事責任，且〈台灣省台南區車輛行車事故鑑定委員會〉九十一年四
        月二十四日《南鑑字第九一０三九四號鑑定意見書》及〈台灣省車輛行車事
        故覆議委員會〉九十一年九月十二日《府覆議字第九一一八０三號函》亦採
        相同見解，從而，上訴人等主張被上訴人就本件侵權行為之發生與有過失，
        純為卸責之詞，與事實不符。
  （三）關於費用部分：
      (一)九十一年五月十六日及同年月十七日至〈高雄醫學院〉之費用，上訴人質疑
        與本件車禍無關，經鈞院函查，並經〈高雄醫學院〉於九十二年十月十四日
        以《高醫附秘字第二七四四號函》覆以該二次求診確實均與車禍有關，殆無
        疑問。
      (二)另就其他醫療費用，被上訴人均是尊重醫院專業，一切聽從醫生意見，上訴
        人若有意見可請其提出證明以實其說，被上訴人本著良心請求依法律可得請
        求之費用，絕不貪半分被上訴人所不該得之費用，而醫院亦無需為被上訴人
        此一事件偽造任何文書資料，毀壞自身清譽與醫譽。
      (三)計程車費用：依〈成大醫院〉｛即國立成功大學醫學院附設醫院－下同｝《
        資料摘錄表》之記載可知，被上訴人所受傷害至少需四個月始能痊癒，非如
        上訴人所稱僅需一、二個月，況被上訴人因本件車禍無法自行開車已為事實
        ，因此，被上訴人僅是請求在無法自行開車時期之交通費用，非如上訴人所
        稱漫無限制的請求，另被上訴人確實領有車損之保險金，然此保險金之領取
        為被上訴人為己車所投保之車體保險，此與上訴人無涉，按保險制度，旨在
        保護被保險人，非為減輕損害事故加害人之責任。保險給付請求權之發生，
        係以定有支付保險費之保險契約為基礎，與因侵權行為所生之損害賠償請求
        權，並非出於同一原因。後者之損害賠償請求權，殊不因受領前者之保險給
        付而喪失，兩者除有【保險法】第五十三條關於代位行使之關係外，並不生
        損益相抵問題，〈最高法院〉著有六十八年台上字第四十二號判例，是上訴
        人以被上訴人業已領取保險金而主張不得再請求計程車費用，顯無理由。
      (四)〈空中大學〉費用：上訴人對於〈空中大學〉之進修狀態更屬誤解，所謂〈
        空中大學〉並非學習皆是利用空中教學，但每學期都需接受面授四次，被上
        訴人因本件車禍事件住院二個月，因而錯失面授課程，再者，期中考為四月
        二十日、二十一日，當時，正屬被上訴人住院治療期間，根本無法參加考試
        ，在無法參加期中考試又未接受面授教學之故，被上訴人當然無法取得學分
        數，只得重修繳費，上訴人爭執此費用，實令人不解。
      (五)勞動能力喪失：上訴人認被上訴人應自九十一年四月起即無勞動能力喪失問
        題，則試問：被上訴人住院期間非勞動能力喪失乎？何謂自九十一年四月起
        即非勞動能力喪失？上訴人之主張實在過份，況依〈高雄醫學院〉回函資料
        可知，被上訴人所受傷勢宜接受手術治療，在手術後需約一至二個月休養始
        能回復正常作息，並非指其車禍後一至二個月即能回復正常作息，上訴人如
        此顛倒是非，實令人氣結，再依〈成大醫院〉《資料摘錄表》可知，縱被上
        訴人病情痊癒後，尚有遺留前彎變形之後遺症，致使被上訴人已無法再搬運
        重物。而原審是以〈行政院主計處〉書函所載台灣地區九十年平均每人國民
        所得金額為三十九萬九千二百七十九元為認定被上訴人勞動能力之依據，實
        不能彌補被上訴人之損失，蓋依七十六年七月二十四日所公佈之《小規模營
        業人營業稅起徵點》法則，被上訴人每月至少需以六萬元被課徵稅金，而被
        上訴人亦如數繳納稅金，是以，原審認定標準尚少於被上訴人實質收入，但
        被上訴人對於原審判決金額業已知足，不想再行爭執，方會決定不再聲明上
        訴，僅想儘快弭平紛爭，重新生活。
      (六)精神慰撫金：被上訴人對原審判決金額亦無爭執，但發生車禍迄今，上訴人
        皆不曾聞問被上訴人之傷勢，更未曾說聲抱歉，現又藉詞否認渠所應負責任
        ，被上訴人所爭的不是金錢，而是一個理字。
      (七)被上訴人提出之〈高雄國際花卉股份有限公司〉《承銷人結帳歷史資料》，
        以資證明被上訴人確因系爭車禍之發生，致生營業之損失。依原審法院及鈞
        院向被上訴人所就診之醫院函查結果，被上訴人所請求之醫療費用絕無任何
        虛報，而就診目的確與診療被上訴人所受第十一胸椎壓迫性骨折合併脊椎損
        傷之傷害有關，被上訴人之請求洵為有據。原審判決就給付精神慰撫金、工
        作損失及醫療費用等部分，並無任何不當之處，上訴人認不當之處，應提出
        說明及理由。
  （四）上訴人另以在〈高新醫院〉之就診紀錄中，查無第十一胸椎壓迫性骨折合併
        脊椎損傷，並已出院之事，遽以推論被上訴人因系爭車禍並未受到上開傷害
        ；然〈高新醫院〉於九十二年四月十五日函復原審亦自承未照被上訴人胸椎
        Ｘ光，以致未能看清被上訴人第十一胸椎情形，另依〈高新醫院〉九十二年
        十月一日《高新人字第九二Ｏ四六號函》回覆可知，雖該院照過腰椎Ｘ光，
        但第十一胸椎無法看到，是以無法診斷第十一胸椎壓迫性骨折合併脊椎損傷
        ，是以，〈高新醫院〉因未為必要醫療行為致未能發現被上訴人受有上述傷
        害，而非已盡醫療能事尚未能發現被上訴人第十一胸椎壓迫性骨折，然佐以
        〈長春醫院〉於九十一年三月十八日所照射之Ｘ光片，經〈成大醫院〉評估
        論點可證，被上訴人確實受有第十一胸椎壓迫性骨折合併脊椎損傷之傷害；
        並觀諸〈長春醫院〉《出院病歷摘要》可知，被上訴人確實受有第十一胸椎
        壓迫性骨折之傷害，再佐以〈高雄醫學院〉九十二年四月十六日函稱：被上
        訴人之第十一胸椎壓迫性骨折係受外力撞擊所致，更證被上訴人確因系爭車
        禍而受有第十一胸椎壓迫性骨折之傷害，不容上訴人藉詞卸責。上訴人雖另
        以在原審於九十二年五月六日所勘驗《錄影帶》以資證明被上訴人並未受有
        第十一胸椎壓迫性骨折合併脊椎損傷等傷害，然九十二年五月六日勘驗之《
        錄影帶》，為九十二年四月間所拍攝，時間距離系爭車禍發生日期九十一年
        三月十二日業已有一年之遠，姑不論依照何家醫院之判斷，經過一年之治療
        後，被上訴人所受傷害已漸康復當能為一般工作，是以，實不能依此《錄影
        帶》即論定被上訴人在系爭車禍中並未受有第十一胸椎壓迫性骨折合併脊椎
        損傷之傷害；另在《錄影帶》中，有四段畫面混亂或轉黑之情形，更屬詭異
        ，蓋茍上訴人全面跟拍，何以在部分畫面卻以混亂畫面以為交待？堪認在混
        亂畫面中為對上訴人不利之畫面，而上訴人不敢呈堂，即以此混亂畫面魚目
        混珠，遮掩事實真相。準此，上訴人主張被上訴人未受第十一胸椎壓迫性骨
        折，並以〈高新醫院〉之診斷資料、〈高新醫院〉《護理病歷》九十一年三
        月十四日載明被上訴人之病況已屬穩定可出院，執為論斷依據，顯與事實不
        符，足證上訴人之主張被上訴人所受第十一胸椎壓迫性骨折合併脊椎損傷之
        傷害並非系爭車禍所肇因，不足採信。
  （五）再者，被上訴人自〈高新醫院〉出院之原因，依〈高新醫院〉之函覆資料可
        知：為被上訴人住在高雄市，希望轉回離家近的醫院，當時尚有頭疼、頭暈
        、右腰酸痛等病況，而非上訴人所指論被上訴人已達康復出院之狀態，是以
        ，上訴人於九十一年三月十五日到〈長春醫院〉就診是轉院而非實質出院，
        蓋〈高新醫院〉位置遠在高雄縣路竹鄉，距離上訴人及家人所居住之高雄市
        甚遠，是以，上訴人為求讓親人就近照料及探視方便，及〈高新醫院〉之醫
        療設備不佳之情形下，方決定轉院至〈長春醫院〉，而非上訴人已無任何傷
        害情形下，方辦理出院。
  三、證據：除援用第一審所提證據外，補提〈高雄醫學院〉九十二年十月十四日《
      （92）高醫附秘字第二七四四號》函、《小規模營業人營業稅起徵點》、《高
      速公路汽車煞車距離、行車速度及坡度對照表》、《道路交通事故調查報告表
      》、《行車速度表》（均影本）及〈高雄國際花卉〉《承銷人提貨管制明細表
      》各一紙、〈財政部高雄市國稅局〉被上訴人九十一、九十二年度《營業稅納
      稅資料查詢回復單》影本七紙、〈高雄國際花卉股份有限公司〉《承銷人結帳
      清單》二十五紙、〈高雄國際花卉股份有限公司〉《承銷人結帳歷史資料》二
      紙為證。
丙、本院依職權向〈台灣台南地方法院檢察署〉｛下稱〈台南地檢署〉｝調閱〈台灣
    台南地方法院〉｛下稱〈台南地院〉｝九十一年度交自字第七號〔含本院九十一
    年度交上易字第一二八三號、台南地檢署九十二年度執字第八六一號〕【丙○○
    】過失傷害刑案全卷。
      理      由
一、按〔刑事法院依刑事訴訟法第五百零四條第一項以裁定將附帶民事訴訟移送同院
    民事庭，依同條第二項規定，固應免納裁判費。然所應免納裁判費之範圍，以移
    送前之附帶民事訴訟為限，一經移送同院民事庭，即應適用民事訴訟法之規定。
    如原告於移送民事庭後，為訴之變更、追加或擴張應受判決事項之聲明，超過移
    送前所請求之範圍者，就超過移送前所請求之範圍部分，仍有繳納裁判費之義務
    。〕，固經最高法院著有七十六年台上字第七八一號判例可稽，然就該判例所揭
    「如原告於移送民事庭後，為訴之變更、追加或擴張應受判決事項之聲明，超過
    移送前所請求之範圍者，就超過移送前所請求之範圍部分，仍有繳納裁判費之義
    務。」之意旨觀之，應係指原告關於「應受判決事項之聲明」有追加或擴張時，
    始有就超過移送前之差額繳納裁判費之義務，就此意旨推衍其義，若原告關於「
    應受判決事項之聲明」並無追加或擴張時，縱追加連帶債務人為被告致有訴之追
    加之情形，亦無命原告補繳裁判費之理由。若再觀廢止前【民事訴訟費用法】（
    9.10.公告廢止）第二條第一項及於九十二年九月一日生效施行之【民事訴訟法
    】第七十七條之十三之規定意旨，足認因財產權訴訟之裁判費徵收，係以訴訟標
    的之金額或價額為計算標準，因此，原告請求之訴訟標的如未變更，而求為判決
    之聲明亦無增減，縱追加連帶債務人為被告致有訴之追加之情形，亦無對之補徵
    裁判費之餘地。查本件被上訴人最初於原審法院係於該院九十一年度交自字第七
    號刑事訴訟程序中，附帶提起民事訴訟而請求被告【丙○○】及〈長榮貨櫃股份
    有限公司〉連帶賠償一百九十六萬八千九百八十三元及其法定遲延利息｛參見原
    審九十一年度交附字第一０四號卷第二－七頁〔刑事附帶民事起訴狀〕｝，並經
    原審法院交通法庭依【刑事訴訟法】第五百零四條第一項規定裁定移送該院民事
    庭（參見原審同上附民卷第二九頁），被上訴人隨即於原審第二次言詞辯論期日
    具狀追加上訴人〈長榮國際儲運公司〉為共同被告，請求與上訴人【丙○○
    】及〈長榮貨櫃股份有限公司〉連帶賠償二百九十一萬七千一百四十三元及其法
    定遲延利息｛參見原審訴字卷第五九－六四頁〔民事訴之追加訴狀〕｝，就應受
    判決事項之聲明雖有擴張，但被上訴人既已就該擴張聲明所追加請求之部分繳納
    裁判費｛參見原審訴字卷第三四四頁所附原審法院自行收納款項統一收據｝，自
    無不合；又被上訴人雖於刑事訴訟程序附帶提起之民事訴訟經原審法院交通法庭
    裁定移送民事庭後，始具狀追加上訴人〈長榮國際儲運公司〉為共同被告，但
    並未變更原訴訟標的之法律關係｛即侵權行為損害賠償請求權｝，僅係依連帶賠
    償之法律規定，求為命上訴人〈長榮國際儲運公司〉與上訴人【丙○○】為
    同一內容之給付，亦無另為求為相異判決事項之聲明之情事，而依【民法】第二
    百七十三條第一項規定，債權人對於連帶債務人中之一人或數人或其全體，得同
    時或先後請求全部或一部之給付，而被上訴人亦僅請求上訴人〈長榮國際儲運
    公司〉與【丙○○】為同一內容之給付，揆諸前揭說明，當無命其就移送前關
    於應受判決事項之聲明請求之金額繳納裁判費之餘地；上訴人〈長榮國際儲運
    公司〉抗辯伊原非刑事附帶民事訴訟移送民事庭之被告，被上訴人嗣後追加為被
    告，並未依法繳納裁判費，欠缺訴訟要件而非合法云云，自有誤會，而不足取。
二、被上訴人起訴主張：九十一年三月十二日二十一時四十五分許，被上訴人駕駛車
    號六Ｍ－六八五一號小客貨車，沿國道一號高速公路由北向南行駛，行經〈仁德
    服務區〉附近約為三三五公里四百公尺路段處，上訴人【丙○○】駕駛車號Ｋ
    Ｌ－六二二號之聯結車亦由北向南行駛，當時正逢仁德交流道封閉，而國道一號
    高速公路略有塞車現象，行車速度緩慢，詎上訴人【丙○○】竟未注意車前狀
    況，亦未減速慢行，仍以八十公里時速之高速行駛，先撞及被上訴人所駕駛之車
    輛，後再撞及訴外人【蘇石蟾】、【林文欽】、【柳佳君】及【蘇瑞龍】之車輛
    ，致使被上訴人所駕駛車輛非自主性由外側車道被推至內側車道長達三十二公尺
    遠，造成被上訴人受有頭部挫傷、腦震盪、腰部挫傷併第十一胸椎壓迫性骨折合
    併脊椎損傷之傷害。上訴人【丙○○】係受〈長榮國際儲運公司〉僱用，以
    駕駛為職業之人，自應連帶負損害賠償責任。為此，依〈侵權行為損害賠償之法
    律關係〉求為命上訴人【丙○○】與〈長榮國際儲運公司〉連帶賠償二百九
    十一萬七千一百四十三元｛即(一)【增加生活之需要】：二八０、七四三元＋(二)【
    勞動能力損失】：一、一三六、四００元＋(三)【精神慰撫金】：一、五００、０
    ００元｝及自九十二年二月二十六日〔民事訴之追加訴狀〕繕本送達之翌日起至
    清償日止，按年息百分之五計算之利息之判決等語｛原審判命上訴人等應連帶給
    付被上訴人一、０三七、八一八元〔即(一)【增加生活之需要】：二一五、一一三
    元＋(二)【勞動能力損失】：三二二、七０五元＋(三)【精神慰撫金】：五００、０
    ００元〕及法定遲延利息，而駁回被上訴人其餘部分之請求，上訴人等就渠等敗
    訴部分提起上訴，被上訴人就其敗訴部分並未聲明不服｝。
三、上訴人則以：上訴人【丙○○】於前揭時日晚間駕駛大型車在國道一號三五五
    公里四百公尺處在外側車道由北向南行駛時，車速未逾法定速限，情況正常下，
    被上訴人突從左側車道變換入右側車道，因其緊急剎車（急速定點），致上訴人
    【丙○○】緊急剎車仍不及，而有追撞情形，被上訴人對於事故之發生與加重
    ，確實與有過失；又其胸椎壓迫性骨折發生原因，除外力碰撞，姿勢不良、骨質
    疏鬆亦可引起，是本件所謂第十一胸椎骨折之傷勢要與本件車禍無關，縱認係本
    件所致，亦不嚴重；何況，被上訴人請求賠償之金額不實且過高等語，資為抗辯
    。
四、被上訴人主張伊於前揭時日駕駛六Ｍ－六八五一號小客貨車，沿國道一號高速公
    路由北向南行駛，行經當時正逢仁德交流道封閉，而國道一號高速公路略有塞車
    現象，行車速度緩慢之〈仁德服務區〉附近約為三三五公里四百公尺路段處，為
    同向在後由上訴人〈長榮國際儲運公司〉僱用之上訴人【丙○○】駕駛ＫＬ
    －六二二號之聯結車自後撞及，後再撞及訴外人【蘇石蟾】、【林文欽】、【柳
    佳君】及【蘇瑞龍】之車輛，致受有體傷之事實，已據其提出《診斷證明書》、
    〈台灣省台南區車輛行車事故鑑定委員會〉《鑑定意見書》及〈臺灣省車輛行車
    事故覆議鑑定委員會〉函（均影本‧參見原審前開附民卷第九－一一頁；原審訴
    字卷第一三二－一三五頁）為證，並為上訴人等所不爭，復經本院依職權調取〈
    台南地院〉九十一年度交自字第七號〔含本院九十一年度交上易字第一二八三號
    〕上訴人【丙○○】過失傷害刑案全卷查閱：上訴人【丙○○】確於九十一
    年三月十二日晚間，駕駛屬大型車之ＫＬ—六二二號營業半聯結車，沿國道一號
    高速公路外側車道，由北往南方向行駛，而於同晚九時四十五分許，途經台南縣
    仁德鄉境內之該高速公路三五五公里四百公尺處附近時，應注意汽車行駛時，駕
    駛人應注意車前狀況，並隨時採取必要之安全措施，及應注意汽車在同一車道行
    駛時，除擬超越前車外，後車與前車之間應保持隨時可以煞停之距離，並應注意
    汽車行駛高速公路，前後兩車間之行車安全距離，在正常天候狀況下，如車速為
    時速八十公里，大型車應保持六十公尺以上之距離，且於夜間行車時，其安全距
    離應酌量增加。又依當時天候晴朗、夜間有照明、路面乾燥無缺陷、道路上未有
    任何障礙物、視距復屬良好等情形以觀，客觀上亦無不能注意之情事，其竟疏未
    注意車前狀況，且未與前車依規定保持應有之安全距離，即貿然以時速約八十公
    里之速度行駛，適被上訴人駕駛車牌號碼六Ｍ—六八五一號自用小客貨車在同一
    車道前行，因前方塞車而緩慢行駛，【丙○○】見狀煞車不及，自後追撞被上訴
    人所駕駛之自用小客貨車，並造成被上訴人所駕駛之小客貨車隨即追撞前方車輛
    ，而引發連環車禍（共六部車輛發生追撞車禍），致被上訴人受有頭部挫傷、腦
    震盪、腰部挫傷併第十一胸椎壓迫性骨折合併脊椎損傷等情，因經〈台南地院〉
    及本院刑事庭以上訴人【丙○○】係從事業務之人，因業務上之過失傷害人，
    而判處有期徒刑五月（得易科罰金）確定，自堪信為真實。又被上訴人主張因本
    件車禍受有腰部挫傷併第十一胸椎壓迫性骨折合併脊椎損傷之傷害，上訴人等應
    連帶賠償各項損害等情，雖為上訴人等所否認，並以前揭各情詞置辯，但查：
（一）被上訴人前開主張，已據提出〈長春醫院〉九十一年五月二十一日《診斷證明
      書》（參見原審前開附民卷第九頁）、本院刑事庭《九十一年度交上易字第一
      二八三號刑事判決》為證（參見原審卷第一三六頁），且經本院依職權向〈台
      南地檢署〉調取前開刑案查閱無誤，被上訴人之前開主張顯非無據。又上訴人
      【丙○○】於《警訊筆錄》亦自承：「我看見前方內側有施工，前方的小客
      車極（按應係急之誤）速定點，我急踩剎車，因閃避不及，就撞及六Ｍ—六八
      五一號自小客貨車」等語（參見原審九十一年度交自字第七號卷第十五頁反面
      ），衡之肇事者於車禍發生後，均會對其有利之相關情事，或對方違規不當之
      駕駛行為等有關事項，於警訊時多次反覆指陳，並加以爭執，惟上訴人【丙
      ○○】於警訊時並未提及任何有關被上訴人於本件車禍事故前，曾突然駕車進
      入其所行駛車道內之事項，其對此有利於己之事項於警訊時竟隻字未提，顯與
      常情不符，益見其嗣後所辯：本件車禍係因被上訴人突從左側車道變換入右側
      車道，因其緊急剎車（急速定點），上訴人【丙○○】緊急剎車仍不及，方
      有追撞情形云云，要難遽信。
（二）再者，證人即駕車隨後遭被上訴人所駕駛小客貨車追撞之【林文欽】，於《警
      訊筆錄》亦證稱：肇事前其行駛於外側車道，時速約二十公里，隨前車慢慢前
      進等語；另證人即被連環追撞車輛之駕駛【柳佳君】、【蘇瑞龍】、【蘇石蟾
      】等人，於《警訊筆錄》亦均證稱：肇事當時前方塞車，他們所駕駛之車輛處
      於停止狀態等情（參見原審九十一年度交自第七號卷第十七－二十頁），足見
      本件追撞車禍發生當時，不僅有塞車之情形，且前述多位證人所駕駛車輛之車
      速，亦已幾乎處於靜止之狀態，據此情況判斷，如被上訴人原先非行駛於外側
      車道，而見外側車道業已塞車，且前方車輛車速已近乎停止之情形下，該外側
      車道後又有上訴人【丙○○】駕駛之大型半聯結車疾馳而來，按一般駕駛自
      用小客車之駕駛人，對於大型貨車之心理威脅，避之唯恐不及，被上訴人實無
      甘冒生命之危險，突然駕車變換車道插入該塞車車道之車隊中之可能。
（三）上訴人固辯稱：依原審《九十一年度交自字第七號卷》編號第十四號之《車禍
      事故現場照片》顯示（參見該案卷第二八頁），上訴人【丙○○】之車係左
      前輪前接觸被上訴人車後之右半約四分之一處，果被上訴人之車係行駛於外側
      車道，應當兩車前後部全面碰撞，豈有由前車在右側，後車在左側產生接觸之
      理，就兩車相撞部位以觀，應係被上訴人違規行駛於左右側車道的中間，並突
      然切入右側車道，以致上訴人【丙○○】因此剎車不及而產生追撞，上訴人
      關於本件應僅有百分之六十或百分之五十之過失責任，且上訴人【丙○○】
      在《警訊筆錄》已陳稱：「我看見前方內側有施工，前方小客車急速定點，我
      急踩剎車，因閃避不及就撞及六Ｍ－六八五一自小客貨車」，足見被上訴人當
      時並非在靜止狀態，而上訴人【丙○○】發見已剎車不及始撞及被上訴人。
      再依刑案所附《道路交通事故調查報告表》所示車禍後各車位置，被上訴人之
      Ｂ車已超越爾後被其追撞之Ｃ、Ｄ、Ｅ、Ｆ車，如其當時為靜止狀態，應不至
      此，被上訴人所謂車禍當時車是靜止狀態，顯然與事實不符云云。惟依原審《
      九十一年度交自字第七號卷》編號第（）號《車禍事故現場照片》顯示（參
      見該案卷第二八頁），被上訴人之自小客貨車之車尾遭上訴人【丙○○】半
      聯結車追撞之面積幾近全部，並非如上訴人所稱僅四分之一，依編號第（）
      號《車禍事故現場照片》顯示（參見該案卷第二九頁），被上訴人之自小客貨
      車之車頭正面毀損，再依被上訴人自小客貨車遭撞及後之照片顯示（參見原審
      訴字卷第二八二頁），益見被上訴人自小客貨車，確係車頭及車尾正面毀損，
      由前開事證足認被上訴人之車尾確係遭上訴人【丙○○】正面撞及，因衝力
      太大，小客貨車再向前推行，車頭正面再撞及在前行駛由證人【林文欽】所駕
      駛之自用小客車。苟如上訴人【丙○○】所辯稱被上訴人係突然插入外側車
      道，該小客貨車當來不及駛正，即造成本件車禍，則被上訴人駕駛之前開小客
      貨車側面應有毀損，始合常情。且本件經送〈台灣省台南區車輛行車事故鑑定
      委員會〉及〈臺灣省車輛行車事故覆議鑑定委員會〉鑑定結果，亦均同認上訴
      人【丙○○】於夜間駕駛半聯結車，未保持安全距離，且未注意車前狀況，
      追撞前車，衍生連環肇事，為肇事原因；被上訴人及其他被追撞之駕駛均無肇
      事因素，有〈台灣省台南區車輛行車事故鑑定委員會〉九十一年四月二十四日
      《南鑑字第九一０三九四號鑑定意見書》及〈臺灣省車輛行車事故覆議鑑定委
      員會〉九十一年九月十二日《府覆議字第九一一八０三號函》各一份附卷可參
      （參見原審前開附民卷第十一頁；九十一年度交自字第七號卷第四二頁）。由
      上可知，上訴人前開抗辯，或為其憑空臆測之詞，或與常情不符，且與卷附事
      證不合，顯非可採。至被上訴人於〈高新醫院〉接受員警初次訊問時，固於《
      警訊筆錄》陳稱：「前方塞車，我車處靜止狀態，行駛於內側車道」等語，惟
      依其同時陳稱：「前方塞車，我車停於車道，被一部ＫＬ－六二二號營半聯結
      車追撞我車尾，當時我暈倒了，其他的事我就不清楚」等語（參見原審九十一
      年度交自字第七號卷第十六頁反面），經核閱前開刑案卷附《道路交通事故調
      查報告表》：被上訴人車輛板金掉落處係在外側車道，遭上訴人【丙○○】
      駕車自後撞及而衝入內側車道數十公尺方停（參見原審九十一年度交自字第七
      號卷第六頁），亦可徵被上訴人主張：其因本件車禍事故昏厥甦醒後係在內側
      車道，才會於警訊時陳稱其係行駛於內側車道等語，應非子虛。
（四）上訴人另抗辯：被上訴人第十一胸椎骨折之傷勢要與本件車禍無關，縱認係本
      件所致，亦不嚴重，否則〈高新醫院〉為何不能於被上訴人住院當時診斷出此
      一病症，〈長春醫院》嗣後診斷出被上訴人第十一胸椎骨折應屬不實云云。惟
      被上訴人因本件車禍，受有頭部挫傷、腦震盪、腰部挫傷併第十一胸椎壓迫性
      骨折合併脊椎損傷之傷害，有〈長春醫院〉九十一年五月二十一日《診斷證明
      書》（參見原審前開附民卷第九頁）及該院九十二年二月二十一日《長春法字
      ０二二一號函》附被上訴人《出院病歷摘要》（參見原審訴字卷第一八三－一
      八五頁）在卷足憑。而本件車禍發生後，被上訴人係經由救護人員就近送至高
      雄縣路竹鄉之〈高新醫院〉醫治，且自九十一年三月十二日起至同年月十四日
      止，在該院住院三日，有〈高新醫院〉《新醫診字第907153號診斷證明書》（
      參見原審九十一年度交自字第七號卷第六九頁）、九十二年二月二十五日《高
      新人字第92008號函》附《急診病歷》等資料（參見原審訴字卷第一五四－一
      六九頁）附卷可稽，而詳觀其內容，可知被上訴人於車禍發生後，即受有「頭
      部外傷、腦震盪、後枕部血腫、撕裂傷，手術縫合約公分、右腰挫傷、四肢
      多處擦傷」等傷害，而上開「外傷」、「腦震盪」、「血腫」、「撕裂傷」、
      「挫傷」、「擦傷」均可能係駕駛人於車禍發生時，因劇烈撞擊，於物理慣性
      作用下，身體各部位撞及車內物體所造成，亦為一般人所週知，而被上訴人於
      本件車禍發生後，即被送至〈高新醫院〉醫治並住院，於該等情形之下，被上
      訴人殊無再自殘製造傷害以誣陷上訴人【丙○○】之可能。況依〈高新醫院
      〉前揭函附《護理記錄單》（參見原審訴字卷第一六八頁）亦可知，被上訴人
      住入〈高新醫院〉醫療期間，迭因陳述腰背部酸痛及全身酸痛，而經該院予以
      藥物及針劑治療，惟因該院只照射被上訴人腰椎Ｘ光，故被上訴人第十一胸椎
      無法看清，若想看第十一胸椎應再照胸椎Ｘ光，有上開《護理記錄單》及該院
      九十二年四月十五日《高新人字第92017號函》附卷可按（參見原審訴字卷第
      二三四頁）。經本院依上訴人聲請再向〈高新醫院〉函查結果，經覆以：被上
      訴人住院治療時之的傷勢為腦震盪、後枕部二處裂傷共約公分、下背挫傷，
      住院期間曾訴說右腰疼痛，住院時照過腰椎Ｘ光，第胸椎無法看到，又被上
      訴人九十一年三月十四日出院係因住高雄市，希望轉回離家近的醫院，當時仍
      有頭疼、頭暈、右腰酸痛、全身肌肉酸痛之症狀等語，有該院九十二年十月一
      日高新人字第92046號函及病歷摘要在卷可稽（參見本院卷第七０－七一頁）
      。因〈高新醫院〉未照被上訴人胸椎Ｘ光，故未能看清被上訴人第十一胸椎情
      形，被上訴人嗣後轉診至〈長春醫院〉，經該院詳細檢查後發現其尚有「腰部
      挫傷併第十一胸椎壓迫性骨折合併脊椎損傷」之傷害，亦與〈高雄醫學院〉九
      十二年四月十六日《（92）高醫附秘字第一０一０號函》稱「黃君（被上訴人
      ）第十一胸椎壓迫性骨折係外力撞擊所致」等情相符，有〈高雄醫學院〉上開
      函在卷可查（參見原審卷第二三八頁），上訴人對〈長春醫院〉前開診斷結果
      雖有質疑，惟本院依其聲請函請〈長春醫院〉提出被上訴人住院當時所照胸椎
      Ｘ光片二張，並囑託〈成大醫院〉鑑判，業經該院以九十二年十月十三日《（
      九二）成附醫骨字第一一六三六號函》覆以「根據此二張Ｘ光片，第十一胸椎
      有壓迫性骨折，其塌陷大約％‧‧‧」在案（參見本院卷第七八、七九頁）
      ，且觀《車禍事故現場照片》及卷附《車輛照片》所示：被上訴人駕駛之車輛
      車尾、車頭全毀，車身扭曲變形，可見其被撞擊之猛烈。因之被上訴人主張其
      係遭上訴人【丙○○】駕駛半聯結車自後猛烈追撞成傷，其胸椎下段之脊椎
      部分方因受到推擠壓迫而受傷（腰部挫傷併第十一胸椎壓迫性骨折合併脊椎損
      傷）等情，應屬實在。上訴人質疑〈長春醫院〉之診斷不實在，並以〈高新醫
      院〉之《急診病歷》上所載：「CHEST:clear and symmet full expansion.
      ABDOMEN:soft no Tender, Tenderness over Low back.」（即胸部：清楚兩
      邊無氣胸、腹部柔軟沒疼痛、下背部疼痛）等語，而抗辯被上訴人除下背部有
      部分疼痛外，胸腹完全正常，其胸椎骨折應非本件車禍所致，無受到如此嚴重
      之傷害云云，並無可取。又〈中央健保局〉函送之被上訴人就醫紀錄，並未細
      分就診之病況，此觀該局九十二年三月三日健保審字第０九二０００四二六九
      號函（參見原審訴字卷第一七一頁）載：「‧‧‧至於黃女士（即被上訴人）
      是否曾患胸椎壓迫性骨折，合併脊椎損傷及相關病歷，仍請洽特約醫療院所‧
      ‧‧」「‧‧‧本局所提供資料係為本保險醫事服務機構申報醫療費用資料，
      相關診斷及詳細就醫或罹病情況仍應洽詢相關醫事服務機構。」等語即明，則
      上訴人等以〈中央健保局〉函復資料並無〈長春醫院〉申請骨科醫療項目之費
      用，即謂被上訴人並無受有該傷害云云，顯非有據。又上訴人提出之〈中華民
      國脊椎保健協會〉等相關論文，就胸椎壓迫性骨折之原因，除外力碰撞所致外
      ，尚有姿勢不良，骨質疏鬆等原因，縱屬實情，然上訴人等既未能舉出被上訴
      人所受腰部挫傷併第十一胸椎壓迫性骨折合併脊椎損傷，係因其姿勢不良或骨
      質疏鬆等個人原因所造成，自無法排除被上訴人所受上開傷害係因本件車禍所
      致。因此，上訴人等僅以〈高雄醫學院〉、〈長春醫院〉及〈博正醫院〉研判
      關於被上訴人受傷回復正常作息或休養之期間不一致，而謂被上訴人所受前開
      傷害與本件車禍無關，縱有受傷，其傷亦不嚴重云云，亦不足取。
（五）綜右所述，被上訴人主張上訴人【丙○○】之過失駕駛行為與被上訴人受有
      頭部挫傷、腦震盪、腰部挫傷併第十一胸椎壓迫性骨折合併脊椎損傷之傷害結
      果間具有相當因果關係，且應由上訴人【丙○○】負完全之過失責任，自屬
      可信。被上訴人就本件車禍之發生，既無應負之過失行為，自無過失相抵規定
      之適用，是以上訴人等抗辯渠等關於本件車禍應僅有百分之六十或百分之五十
      之過失責任云云，自無可採。
五、按因故意或過失，不法侵害他人之權利者，負損害賠償責任；汽車、機車或其他
    非依軌道行駛之動力車輛，在使用中加損害於他人者，駕駛人應賠償因此所生之
    損害；不法侵害他人之身體或健康者，對於被害人因此喪失或減少勞動能力或增
    加生活上之需要時，應負損害賠償責任；不法侵害他人之身體、健康、名譽、自
    由、信用、隱私、貞操，或不法侵害其他人格法益而情節重大者，被害人雖非財
    產上之損害，亦得請求賠償相當之金額；受僱人因執行職務，不法侵害他人之權
    利者，由僱用人與行為人連帶負損害賠償責任，【民法】第一百八十四條第一項
    前段、第一百九十一條之二前段、第一百九十三條第一項、第一百九十五條第一
    項前段及第一百八十八條第一項前段分別定有明文。查上訴人【丙○○】因其
    過失駕駛行為不法侵害被上訴人之身體、健康，已堪認定，而其於本件車禍事故
    發生時，係受僱於上訴人〈長榮國際儲運公司〉，且係於執行職務中，亦為上
    訴人所不爭，復有〈勞工保險局〉九十二年二月十四日《保承資字第０９２１０
    ０４２６７０號書函》送之上訴人【丙○○】投保資料及〈交通部公路總局嘉
    義區監理所台南監理站〉九十二年三月五日《嘉監南字第０９２０００４５８４
    號函》附汽車車籍查詢表在卷可憑（參見原審訴字卷第三八－四一頁、一七七、
    一七九頁），則被上訴人請求上訴人二人連帶負損害賠償責任，自非無據。茲就
    被上訴人請求之項目及金額分述如下：
（一）【醫療費用】部分：
    (一)上訴人等不爭執部分：
      被上訴人主張因本件車禍受傷，而支出醫療費用二十五萬五千五百九十三元，
      已據提出醫療費用收據及估價單（均影本）為證，而上訴人等對於被上訴人在
      〈高新醫院〉（3.13.～10.4.合計九、一三七元）、〈長庚醫院〉（12.13.
      四六０元）、〈博正醫院〉（5.14.～12.16.合計六九０元）之費用支出，並
      不爭執，則被上訴人關於此部分費用合計為一萬零二百八十七元之請求，自屬
      正當。
    (二)上訴人等爭執部分：
    1.〈長春醫院〉：3.14.～5.14.合計一二九、九八六元；
    2.〈高雄醫學院〉：5.16.～12.合計七、一三０元；
    3.〈聖功醫院〉：8.、9.14.合計二二０元；
    4.〈建生堂中醫診所〉：10.4.～12.合計四二、三四０元；
    5.〈盛德堂中藥房〉：4.3.～8.10.合計六五、六三０元；
      茲就上訴人主張之部分，分述如下：
    1.〈長春醫院〉部分
      被上訴人既因本件車禍受有頭部挫傷、腦震盪、腰部挫傷併第十一胸椎壓迫性
      骨折合併脊椎損傷之傷害，而依前開〈高新醫院〉九十二年十月一日高新人字
      第92046號函附《病歷摘要》（參見本院卷第七０－七一頁）所載，被上訴人
      係因家住高雄市，希望轉回離家較近之醫院診療，足認被上訴人自〈高新醫院
      〉出院時並非已痊癒，則其於3.14.自〈高新醫院〉出院後即於同日住入〈長
      春醫院〉至5.14.出院，要難認非醫療之必要行為，經核被上訴人在〈長春醫
      院〉所支出之醫療費用一二九、九八六元，係包括長達二個月期間之病房差額
      費、診察費、護理費、注射藥費、內服藥費、住院費、鋁合金背架一組、冰敷
      袋二個、鐵衣一件、健保自付金額等費用，有該院醫藥費收據（影本）在卷足
      憑（參見原審前開附民卷第一四－一五頁、原審訴字卷第七一頁；本院卷第七
      ０頁），審酌被上訴人所受前開傷害及〈長春醫院〉函送原審之被上訴人《出
      院病歷摘要》（影本‧參見原審訴字卷第一八四－一八五頁），並與上訴人等
      所不爭被上訴人於〈高新醫院〉住院三天之醫療費用合計九、一三七元比較，
      足認〈長春醫院〉醫藥費收據所載各項醫療費用，並無上訴人所指浮濫之情形
      ，應認係屬治療上之必要費用。
    2.〈高雄醫學院〉部分：
      被上訴人於5.16.～12.在〈高雄醫學院〉診療而支出之七、一三０元，依
      〈高雄醫學院〉九十二年二月二十七日（92）高醫附秘字第０五二七號（參見
      原審訴字卷第一七六頁）、九十二年四月十六日（92）高醫附秘字第一０一０
      號（參見原審訴字卷第二三八頁）及九十二年十月十四日（92）高醫附秘字第
      二七四四號函（參見本院卷第八二頁）內容，足認被上訴人在〈高雄醫學院〉
      診療而支出之上開費用確與本件車禍受傷有關。上訴人雖質疑被上訴人九十一
      年五月十六日至〈高雄醫學院〉重建整形外科、同年五月十七日至〈高雄醫學
      院〉腦神經外科就診之必要性，並抗辯同年十二月後藥品費偏高云云。經本院
      向〈高雄醫學院〉函查結果，經該院於九十二年十月十四日以《（92）高醫附
      秘字第二七四四號函》覆以：「二、黃君（即被上訴人）九十一年五月十六日
      至本院整形外科求診，主訴九十一年三月十二日發生車禍，至今仍有頭部右顳
      側疼痛；九十一年五月十七日至腦神經外科求診，主訴頸部酸痛及下背痛，經
      Ｘ光及磁振造影發現胸椎第十一節壓迫性骨折。三、此二次求診均與其車禍有
      相關，診療內容均採保守性療法。」等語（參見本院卷第八二頁），足認該二
      次求診確與本件車禍相關；再就被上訴人於原審所提出之〈高雄醫學院〉《醫
      療費用收據》觀之（參見原審卷第九三－一０三頁），九十一年八月前之藥品
      費均係一千元以下，九十一年八月十五日之藥品費為一千三百元、同年九月二
      十四日之藥品費亦為一千三百元、同年十月十五日之藥品費為二千五百五十四
      元、同年十二月六日之藥品費為二千五百五十四元、同年十二月二十七日則為
      三千零四十一元等情，惟醫生用藥涉及專業考量，此部分尚難遽斷前開藥品費
      之支出非屬必要，故上訴人前開抗辯，自非可採。
    3.〈聖功醫院〉部分：
      上訴人雖以〈高雄醫學院〉九十二年二月二十七日《92高醫附秘字第０五二七
      號函》（參見原審卷第一七六頁）內容而主張被上訴人於術後一、二個月即可
      回復正常作息，則九十一年八月二十三日、九十一年九月十四日在〈聖功醫院
      〉內科二次就診，應與本件車禍無關，其費用二二０元，自不應由上訴人負責
      云云。但查〈高雄醫學院〉前開函文係指：「二、黃君（即被上訴人）因第十
      一胸椎壓迫性骨折造成背痛及腰痛，宜手術治療，目前意識清楚，上下肢運動
      良好，但主訴頭痛、腰痛，手術後需約一至二個月修養始能回覆正常作息。」
      ，參諸被上訴人於九十一年五月十六日至九十一年十二月二十七日於〈高雄醫
      學院〉就醫（參見原審訴字卷第九二頁），足徵被上訴人直至九十一年十二月
      二十七日止，仍未進行該函文所稱之手術，自無從回復正常作息，查被上訴人
      受有頭部挫傷、腦震盪、腰部挫傷併第十一胸椎壓迫性骨折合併脊椎損傷之傷
      害，則其於九十一年八月二十三日、同年九月十四日至〈聖功醫院〉內科就診
      並無逾醫療之必要範圍，亦難認有浮濫之情事，因此其在〈聖功醫院〉該二次
      內科就診所支出之費用二百二十元，即屬醫療上必要之支出，上訴人前開抗辯
      委無可採。
    4.〈建生堂中醫診所〉部分：
      上訴人另抗辯：被上訴人在〈建生堂中醫診所〉之醫藥費用與〈博正醫院〉、
      〈高雄醫學院〉之治療期間重疊，其縱有治療亦非必要，此部分四萬二千三百
      四十元，應予剔除云云。但查被上訴人至〈建生堂中醫診所〉醫治，經中醫師
      依其內傷情形（胸椎第十一節壓迫性骨折後遺症致腰背疼痛、俯仰困難及失眠
      、頭昏等症）而開處內服藥（九十一年八月至同年十二月），合計支出醫療費
      用四萬二千三百四十元，有被上訴人提出之該診所《門診收費收據》（影本‧
      參見原審訴字卷第七八－八四頁）可證，復有該診所九十二年四月十六日函附
      《診斷證明書》、《病歷表》（影本）、《處方箋》（影本）在卷可佐（參見
      原審訴字卷第二二八－二三二頁），依被上訴人所受傷害及各收據載明治療費
      別，均與其前開受傷有關，足認係屬治療上之必要費用。應不因其採中醫療法
      ，且與〈博正醫院〉、〈高雄醫學院〉治療期間重疊即認非屬必要費用，而遽
      予排除。上訴人前開抗辯亦非可採。
    5.〈盛德堂中藥房〉部分：
      至被上訴人於4.3.～8.10.自行至〈盛德堂中藥房〉取藥（藥包或洋蔘）部
      分，雖據提出該中藥房估價單（影本‧參見原審訴字卷第八五－九一頁）為證
      ，但其既未經合格醫師處方，自難認係屬醫療上所必要，因之此部分之費用合
      計六五、六三０元，尚難准許。
    6.綜右所述，被上訴人因本件車禍之必要醫療行為而支之醫療費用合計為一八九
      、九六三元，逾該金額之支出即非醫療必要費用，自無請求上訴人等連帶賠償
      之餘地。
（二）【計程車費】部分：
      被上訴人主張其於九十一年四月二十六日至同年十二月十八日之受傷行動不便
      期間，搭乘計程車往返住處、醫院、交通鑑定委員會、律師處或法院所在地，
      合計支出【計程車費】一九、八七０元等情，已據提出《免用統一發票收據》
      二十七紙（影本）為證（參見原審前開附民卷第二０－二二頁；原審訴字卷第
      一０五－一一八頁），上訴人雖以就被上訴人受傷程度，縱依〈高雄醫學院〉
      之覆函亦僅於一、二個月即可復原恢復正常作息等語，而抗辯被上訴人關於此
      部分之請求為無理由云云；但依上訴人所不爭之〈博正醫院〉九十二年四月十
      六日《九十二博人字第００四號函》載：「病患乙○○小姐（即被上訴人）‧
      ‧‧於九十一年五月十四日初診，Ｘ光顯示第十一胸椎骨折約％，通常約需
      三到六個月休養應能正常生活（工作則需視情形而定）。」（參見原審訴字卷
      第二五０頁），顯見被上訴人於九十一年五月十四日至該院初診時，尚須三到
      六個月休養方能正常生活，何況，〈高雄醫學院〉九十二年二月二十七日（92
      ）高醫附秘字第０五二七號函係載：「‧‧‧『手術後』需約一至二個月休養
      始能回覆（復？）正常作息。」等語，既需手術，又僅能於手術後回復正常作
      息，準此，被上訴人主張其於前揭期間因本件車禍受傷，無法自行開車，為至
      前揭各處而須搭乘計程車乙情，即非無據，亦無逾越一般社會常情，應認為其
      生活上所必要之支出。至於上訴人已領取車損之保險金三十六萬八千二百八十
      元乙節，固有〈富邦產物保險股份有限公司〉｛下稱〈富邦保險公司〉｝《汽
      車險賠款暨電匯同意書》、《汽車保險理賠計算書》（均影本）在卷可稽（參
      見原審訴字卷第一五一、一五二頁），〈富邦保險公司〉並已依【保險法】第
      五十三條代位請求權之法律關係，向上訴人〈長榮國際儲運公司〉代為求償二
      十萬元，亦有《和解書》、《收據》（影本）、《損害賠償代為求償切結書》
      （影本）分別在卷足憑（參見原審訴字卷第一四六－一四八頁），然此保險金
      之領取為被上訴人為己車所投保之車體保險，又保險制度，旨在保護被保險人
      ，非為減輕損害事故加害人之責任，保險給付請求權之發生，係以定有支付保
      險費之保險契約為基礎，與因侵權行為所生之損害賠償請求權，並非出於同一
      原因，後者之損害賠償請求權，殊不因受領前者之保險給付而喪失，兩者除有
      【保險法】第五十三條關於代位行使之關係外，並不生損益相抵問題（最高法
      院六十八年台上字第四二號判例意旨參照），是上訴人以被上訴人業已領取車
      損保險金而主張不得再請求計程車費用云云，並非可採。準此，上開計程車費
      用之支出實係上訴人【丙○○】之過失駕駛行為所引起，其中自有相當因果
      關係，被上訴人即非不得請求上訴人等連帶賠償。
（三）【〈空中大學〉學費】部分：
      被上訴人主張其參加〈空中大學〉九十年度下學期課程進修，繳納學雜費五千
      二百八十元，因本件車禍之故，致其無法繼續進修，更因住院療養而未能參加
      期中考，其九十年度下學期之學分已無法完成，需再為重修等情，已據提出《
      90學年度下學期自行收納款項統一收據》（影本）乙紙為證（參見原審前開附
      民卷第二三頁；訴字卷第一二０頁），且觀被上訴人所受傷害情形，可認其於
      車禍受傷後二個月之住院期間確實無法參加〈空中大學〉之面授課程及期中考
      以取得學分只得重修繳費屬實，是以被上訴人前所支出之學費已因本件車禍事
      故而足認為其所受之損害，且與本件車禍亦具相當因果關係，自得請求上訴人
      等連帶賠償。上訴人主張被上訴人既能於住院中以計程車到各處，自可應試，
      且住院之中亦可在空中學習，縱有數日中斷，所謂無法繼續進修不能接受，其
      要求支付學費五千二百八十元與本案應無因果關係云云，並無可取。
（四）【勞動能力損失】部分：
      上訴人主張依被上訴人請求計程車費用所提出之《收據》觀之，被上訴人自九
      十一年四月份起已能為其訴訟案件四處奔走，其自九十一年四月起即非勞動能
      力喪失，原審未察，故所准被上訴人勞動能力損失之金額應再予酌減云云。惟
      查：
    (一)被上訴人主張其在未受傷前經營〈芳蘭花軒〉，因上訴人【丙○○】之侵權
      行為，造成被上訴人無法工作，不能搬物，否則會致脊椎無法順利復原，需另
      聘他人為己工作，此部分自屬被上訴人喪失工作能力而增加之費用，上訴人應
      予賠償等情，業據提出〈高雄市政府〉《營利事業登記證》及《薪（工）資表
      》為證（參見原審前開附民卷第二四頁；訴字卷第一二二－一三一頁），且經
      證人：
    1.【黃淑麗】證述：「我之前在自助餐店工作，後來因為我姐姐受傷，所以從九
      十一年三月十二日當天，我就過去我姐姐的花店作全天的工作，一直到九十二
      年四月份‧‧‧這段期間，我姐姐僱用我、黃淑霞、許永豐負責整理花店，另
      外僱用林惠英、蔡娜妮負責整理家裡，‧‧‧黃淑霞也是從九十一年三月做到
      九十二年三、四月，作全天的工作，所以花店主要是我和我妹妹黃淑霞在處理
      。我每個月的薪水三萬二千元‧‧‧」等語（參見原審訴字卷第三一八－三一
      九頁）；
    2.【謝忠勇】證稱：「原告車禍之前，我在高雄漁港工作，原告車禍之後，我就
      在原告的花店幫忙，大約從九十一年九月到九十二年三月，我都是固定在花店
      負責送貨，這段期間還有黃淑麗及黃淑霞和我一起在花店工作，我的薪水不固
      定，因為每個月出車的次數不同，所以領的錢不固定，‧‧‧所以我每個月的
      薪水大約兩萬多元到四萬五千元左右‧‧‧」等語（參見原審訴字卷第三二０
      頁）；
    3.【黃淑霞】證稱：「‧‧‧大約在民國八十幾年開始就與原告合夥經營花店，
      當時是每個月固定先領一、兩萬元，‧‧‧，當時花店一個月的收入大約十萬
      元左右，平常花店都是原告送貨。後來因為我生產的關係，就比較少到花店工
      作，‧‧‧原告車禍後，我的工作時間就比較長，早上五、六點我和我先生謝
      忠勇會先去補貨，再回到花店開店，我一直做到九十二年四月，這段期間，我
      每個月固定領三萬二千元的薪水，都是向原告領，‧‧‧原告車禍之後，在店
      裡工作的有我、許永豐，我先生謝忠勇、黃淑麗，另外林惠英是負責打掃樓上
      ，還有蔡娜妮是作零工，幫忙的時間不一定‧‧‧」等語（參見原審訴字卷第
      三二一頁）；
    4.【林惠英】證述：「‧‧‧大約在九十一年六月間，我是去幫原告整理二樓、
      三樓住家的部分，我是有空的時候去幫她整理，去的時間不固定，有髒的話就
      要去整理，月薪固定五千元都是在每個月十五日領錢。一直到九十二年二月份
      ，之後就沒有做了。原告是在車禍後回到家才請我過去的」等語（參見原審訴
      字卷第三二二頁）。
      足認被上訴人主張其在未受傷前經營〈芳蘭花軒〉，因上訴人【丙○○】之
      侵權行為，造成被上訴人無法工作，需另聘他人為己工作乙情非虛。
    (二)再觀〈長春醫院〉九十一年十二月三十一日《長春法字第一二三一號函》載：
      「查病患乙○○（即被上訴人）‧‧‧於九十一年三月間因車禍受傷，腰椎損
      傷骨折，依其病況，宜休養壹年始能回復正常作息」（參見原審訴字卷第十一
      頁）；〈博正醫院〉九十二年四月十六日《九十二博人字第００四號函》載：
      「病患乙○○小姐（Ｚ000000000）於九十一年五月十四日初診，Ｘ光顯示第十
      一胸椎骨折約％，通常約需三到六個月休養應能正常生活（工作則需視情形
      而定）。」（參見原審訴字卷第二五０頁）；〈高雄醫學院〉九十二年二月二
      十七日《（92）高醫附秘字第０五二七號函》載：「二、黃君因第十一胸椎壓
      迫性骨折造成背痛及腰痛，宜手術治療，目前意識清楚，上下肢運動良好，但
      主訴頭痛、腰痛，手術後需約一至二個月休養始能回復正常作息。」（依該院
      函係指原告宜手術，其手術後需約一至二個月休養始能回復正常作息，並非指
      其車禍後休養約一至二個月即能回復正常作息）（參見原審訴字卷第一七六頁
      ）；〈高雄醫學院〉九十二年四月十六日《92高醫附秘字第一０一０號函》載
      ：「二、黃君第十一胸椎壓迫性骨折係外力撞擊所致，依其現況無法從事搬運
      花具等重物之工作。」（參見原審訴字卷第二三八頁）等情，足認被上訴人主
      張其於九十一年三月十二日起至同年十二月三十一日止，因本件車禍受傷「無
      法工作」而受有勞動能力之損失乙節，自屬可信。
    (三)依原審函調被上訴人財稅資料其八十八年度所得、八十九年度所得、九十年度
      所得雖僅各為一千八百二十七元、五千四百五十九元、五千九百二十七元（參
      見原審訴字卷第十五、十七、十八頁），然各該所得僅係股利所得，並未能見
      出被上訴人經營花店之實際收入，而被上訴人已主張：其受傷後生意滑落一半
      ，部分係因經濟不景氣等語（參見原審訴字卷第三一六頁），依一般營業情形
      ，再佐以前開證人之證詞，足認被上訴人主張其經營花店之收入，經扣除營運
      成本（如花材、水電等）及受目前經濟不景氣因素之影響後，其個人可收取之
      年收入，應認與原審卷附《行政院主計處書函》所載台灣地區九十年平均每人
      國民所得金額三十九萬九千二百七十九元較接近（參見原審訴字卷第三一二頁
      ）。準此，被上訴人因本件車禍受有【勞動能力損失】之金額三二二、七０五
      元（399,279×295/365=322,704.94，小數點以下四捨五入），被上訴人在此
      金額範圍內之主張，即非無據。上訴人等徒以被上訴人自九十一年四月份起已
      能為其訴訟案件四處奔走，其自九十一年四月起即非勞動能力喪失，被上訴人
      勞動能力損失之金額應再酌減云云，既與前開函文意旨不符，自無可採。
（五）【精神慰撫金】部分：
      被上訴人因本件車禍事件，致受有前開傷害，則其主張肉體受有莫大苦痛，並
      造成其生活及行動上甚多不便，致精神上受有痛苦等情，自屬可信。經斟酌被
      上訴人八十八年度、八十九年度及九十年度所得各為一千八百二十七元、五千
      四百五十九元、五千九百二十七元；上訴人【丙○○】陳稱：其為高職畢業
      ，目前失業中（參見原審卷第三二頁），而其八十八年度、八十九年度、九十
      年度及九十一年一月至六月薪資所得各為九十一萬六千零九元、一百零二萬一
      千零七十八元、五千七百四十三元，及有坐落台中縣沙鹿鎮○○路之房屋乙幢
      及土地乙筆等情，有〈財政部財稅資料中心》函附兩造財產資料及各類所得扣
      繳暨免扣繳憑單（影本）在卷足憑（參見原審訴字卷第十三－二八頁），又上
      訴人〈長榮國際儲運公司〉為上訴人【丙○○】之僱用人，資力較豐；而
      被上訴人因本件車禍受傷之程度非輕及需長期間休養始能回復等各情，本院認
      被上訴人所得請求之【精神慰撫金】以五十萬元為適當。上訴人等以被上訴人
      之受傷不嚴重，且被上訴人與有過失，而抗辯被上訴人請求之【精神慰撫金】
      額過高云云，就上開認為適當之請求金額，自無可採。
（六）綜右所述，本件車禍之發生，應由上訴人【丙○○】負完全之過失責任，被
      上訴人並無應負責之過失因素，自無過失相抵規定之適用。準此以觀，被上訴
      人因本件車禍受傷而得向上訴人等請求連帶賠償之金額為一、０三七、八一八
      元｛即(一)【醫療費用】一八九、九六三元＋(二)【計程車費】一九、八七０元＋
      (三)【〈空中大學〉學費】五、二八０元＋(四)【勞動能力損失】三二二、七０五
      元＋(五)【精神慰撫金】五００、０００元｝，逾此金額之請求即非正當。又被
      上訴人尚未取得強制汽車責任保險之理賠，有〈富邦保險公司〉九十二年四月
      二十二日九十二年中客服字第十四號函在卷足憑（參見原審訴字卷第二二六頁
      ），復為兩造所不爭，自無扣除強制責任保險理賠金之問題。
六、又按給付定有確定期限者，債務人自期限屆滿時起，負遲延責任。給付無確定期
    限者，債務人於債權人得請求給付時，經其催告而未為給付，自受催告時起，負
    遲延責任；其經債權人起訴而送達訴狀，或依督促程序送達支付命令，或為其他
    相類之行為者，與催告有同一之效力。【民法】第二百二十九條第一、二項分別
    定明文。又遲延之債務，以支付金錢為標的者，債權人得請求依法定利率計算之
    遲延利息。但約定利率較高者，仍從其約定利率；而應付利息之債務，其利率未
    經約定，亦無法律可據者，週年利率為百分之五；亦為同法第二百三十三條第一
    項及第二百零三條所明定。查本件被上訴人得請求上訴人等連帶給付之前開金額
    ，並未據被上訴人主張定有給付之期限，則被上訴人請求自原審九十二年二月二
    十六日〔民事訴之追加訴狀〕繕本送達之翌日起，按年息（即週年利率）百分之
    五計算之利息，並未逾上開規定之範圍，自無不合；查被上訴人原審九十二年二
    月二十六日之〔民事訴之追加訴狀〕繕本係於九十二年二月二十六日交付上訴人
    共同訴訟代理人簽收（參見原審訴字卷第六四頁），則被上訴人請求上訴人等自
    九十二年二月二十七日日起，按年息（即週年利率）百分之五計付遲延利息，洵
    屬正當。
七、綜上所述，被上訴人依〈侵權行為損害賠償〉之法律關係，請求上訴人等連帶賠
    償之金額，在一百零三萬七千八百十八元，及自九十二年二月二十六日〔民事訴
    之追加訴狀〕送達翌日即九十二年二月二十七日起至清償日止，按年息百分之五
    計算之利息，洵屬正當，應予准許；逾該金額之請求，即非正當，要難准許。原
    審於上開應准許之範圍內，判命上訴人等連帶給付，並酌定相當之擔保金額，為
    准、免假執行之宣告，核無不合；上訴意旨猶執陳詞指摘原判決為不當，而聲明
    廢棄，非有理由，應予駁回。
八、又【民事訴訟法】第四百六十六條第一項所定得上訴第三審之利益額數，業經司
    法院於九十一年一月二十九日以（九一）院台廳民一字第０三０七五號函提高為
    一百五十萬元，並定於九十一年二月八日起實施。查本件上訴人等聲明不服之訴
    訟標的價金額僅為一、０三七、八一八元，並未逾一百五十萬元，則本判決經本
    院宣示後即告確定（民事訴訟法第四百六十三條準用第三百九十八條第二項前段
    參照），上訴人等對本判決即均不得提起第三審上訴。至兩造其餘攻擊或防禦方
    法及舉證，均不影響本院所為前開論斷，自無再予一一審論之必要；均附此敘明
    。
九、據上論結，本件上訴為無理由，依民事訴訟法第四百四十九條第一項、第八十五
    條第二項，判決如主文。
中　　　華　　　民　　　國　　九十三　　年　　　三　　　月　　　二　　　日
                          臺灣高等法院臺南分院民事第一庭
~B1審判長法官　王　惠　一
~B2　　　法官　吳　上　康
~B3　　　法官　蘇　清　恭
右為正本係照原本作成。
本判決不得上訴。
中　　　華　　　民　　　國　　九十三　　年　　　三　　　月　　　二　　　日
~B法院書記官　洪  雅  美
